【裁判字號】    89,易,2457
【裁判日期】    900116
【裁判案由】    詐欺等
【裁判全文】
臺灣臺北地方法院刑事判決                        八十九年度易字第二四五七號
    公  訴  人  臺灣臺北地方法院檢察署檢察官
    被      告  甲○○
右列被告因詐欺等案件，經檢察官提起公訴（八十九年度偵字第一七五五九號），本
院判決如左：
    主  文
甲○○行使偽造私文書，足以生損害於公眾及他人，處有期徒刑伍月，如易科罰金，
以參佰元折算壹日。
如附表所示偽造之「陳進源」署押均沒收。
    事  實
一、甲○○前於民國八十五年間因犯竊盜案件，經本院於八十五年十一月十三日判處
    有期徒刑三年二月確定在案，嗣又因其前曾於八十四年間另犯妨害自由案件，經
    臺灣高等法院於八十五年十一月二十八日判處有期徒刑八月確定在案，嗣上開二
    案件經合併定執行刑，並自八十六年一月三十一日起發監執行，依執行指揮書之
    記載應於八十九年十一月二十七日執行完畢，嗣於八十七年九月二十四日因縮短
    刑期假釋出監，假釋期間於八十九年九月十二日屆滿，然其又於八十八年間犯竊
    盜案件，經本院於八十九年四月二十七日判處有期徒刑四月確定，而經本院裁定
    撤銷前開假釋，而入監執行前開殘餘刑期有期徒刑二年二月三日（以上於本案均
    不構成累犯）。
二、甲○○於八十九年七月二十一日下午五時三十分許，在台北市○○區○○路、松
    仁路口，見張文海（另行起訴）下手竊取日富營造公司（下稱日富公司）因承攬
    台北市政府工務局新建工程處有關信義計畫區○○道及人行步道土木工程而保管
    持有之水溝蓋十五個，竟意圖為自己不法之所有，而向台北市政府警察局信義分
    局三張犁派出所員警林宏孟訛稱其為日富公司施工人員，並報案指稱張文海竊取
    日富公司持有之水溝蓋，於同日下午七時許，在台北市政府警察局三張派出所
    製作警訊筆錄時，並冒用「陳進源」之名義應訊，且於偵訊筆錄上偽造「陳進源
    」之簽名署押及捺指印各一枚，暨於贓物認領保管單（一式三聯）上偽造「陳進
    源」之簽名署押及捺指印各一枚，偽造表示由「陳進源」名義具領水溝蓋之證明
    私文書，再交還處理之警員林宏孟，據而行使，致使員警林宏孟陷於錯誤，而將
    張文海所竊取之前開水溝蓋十五個交由甲○○具領，足生損害於陳進源及上開刑
    事案件偵查之正確性。
三、案經台北市政府警察局信義分局報請台灣台北地方法院檢察署檢察官偵查起訴。
    理  由
一、右揭事實業據被告甲○○於警訊及於本院審理時供承不諱（八十九年度偵字第一
    七五五九號偵查卷第五頁反面、本院九十年一月四日訊問筆錄），核與證人林宏
    孟於偵查中及證人李德誠於本院證述之情節相符（見前揭偵查卷第三十三頁反面
    及本院八十九年十一月十六日訊問筆錄），並有卷附之台北市政府警察局三張
    派出所八十九年七月二十一日偵訊筆錄及贓物認領保管單各一份（附前揭偵查卷
    第十六頁反面、第十七頁）等補強證據足資擔保被告於警訊及本院審理中所為上
    開任意性自白具有相當程度之真實性，而得使本院確信被告前述自白之犯罪事實
    確屬真實，本院自得依被告前述自白及各該補強證據認定被告確有為前述犯行，
    本件事證明確，被告犯行堪以認定。
二、核被告甲○○所為係犯刑法第二百十六條、第二百十條之行使偽造私文書罪及同
    法第三百三十九條第一項之詐欺取財罪。被告於八十九年七月二十一日先後偽造
    附表編號一、二之署押之犯行，無非係為達成其冒用陳進源名義應訊之同一目的
    ，而以單一犯意接續進行之數動作，應認僅侵害一個法益，為接續犯，為單純一
    罪。其偽造署押之行為為偽造私文書之階段行為，偽造私文書之低度行為復為行
    使偽造私文書之高度行為所吸收，均不另論罪。公訴人就被告於贓物認保管單（
    一式三聯）上偽造「陳進源」之簽名署押及捺指印各一枚乙節，認係犯刑法第二
    百十七條第一項之偽造署押罪，然被告甲○○偽造上開簽名署押及捺指印，自形
    式上觀察，即足以知悉係用以表示「陳進源」具領贓物即水溝蓋十五個之證明，
    尚非單純之署押，惟起訴事實業已敘明上開情節，應認公訴意旨所引法條尚有未
    洽，爰依法變更起訴法條。其所犯上開二罪間，具有方法結果之牽連關係，應從
    較重之行使偽造私文書罪處斷。爰審酌被告之犯罪動機、手段、所竊得財物價值
    、對被害人所生損害、犯後尚能坦承犯行等一切情狀，爰量處如主文所示之刑。
    末按，按被告行為後，刑法第四十一條業已於九十年一月四日修正，並於九十年
    一月十日經總統公布，於九十年一月十二日生效，修正前刑法第四十一條係規定
    ：「犯最重本刑為三年以下有期徒刑以下刑之罪，而受六月以下有期徒刑或拘役
    之宣告，因身體、教育、職業或家庭之關係，執行顯有困難，得以一元以上三元
    以下折算一日，易科罰金」之規定，修正後刑法第四十一條第一項前段則規定：
    「犯最重本刑為五年以下有期徒刑以下之刑之罪，而受六個月以下有期徒刑或拘
    役之宣告，因身體、教育、職業、家庭之關係或其他正當事由，執行顯有困難者
    ，得以一元以上三元以下折算一日，易科罰金。但確因不執行所宣告之刑，難收
    矯正之效，或難以維持法秩序者，不在此限。」，是修正後之刑法第四十一條第
    一項前段業已擴大得易科罰金之範圍，依新舊法比較結果，應以新法較有利於被
    告，故本件即應適用修正後之規定，併予諭知易科罰金之折算標準。又如附表編
    號一至二所示之署押（含簽名署押及指印署押），爰併依刑法第二百十九條規定
    諭知沒收之。
據上論斷，應依刑事訴訟法第二百九十九條第一項前段、第三百條，刑法第二條第一
項前段、二百十六條、第二百十條、第三百三十九條第一項、第五十五條、第四十一
條第一項前段、第二百十九條，罰金罰鍰提高標準條例第一條前段、第二條，判決如
主文。
本案經檢察官蔡佳玲到庭執行職務
中      華      民      國    九十      年      一      月     十六     日
                                      臺灣臺北地方法院刑事第六庭
                                          法  官  林  欣  蓉
右正本證明與原本無異。
如不服本判決，應於判決送達後十日內，向本院提出上訴狀。
                                          書記官  陳  泰  寧
中      華      民      國    九十      年      一      月     二十     日
附表：
一、台北市政府警察局信義分局三張派出所八十九年七月二十一日偵訊筆錄內偽造
    之「陳進源」簽名署押及捺指印署押各壹枚。
二、台北市政府警察局信義分局三張派出所八十九年七月二十一日贓物認領保管單
    （一式三聯）內偽造之「陳進源」簽名署押及捺指印署押各壹枚（合計共陸枚）
    。
附錄本案論罪科刑法條全文
刑法第二百十六條：
行使第二百十條至第二百十五條之文書者，依偽造、變造文書或登載不實事項或使登
載不實事項之規定處斷。
刑法第二百十條：
偽造、變造私文書，足以生損害於公眾或他人者，處五年以下有期徒刑。
刑法第三百三十九條
意圖為自己或第三人不法之所有，以詐術使人將本人或第三人之物交付者，處五年以
下有期徒刑、拘役或科或併科一千元以下罰金。
以前項方法得財產上不法之利益或使第三人得之者，亦同。
前二項之未遂犯罰之。


司法院資訊處製作；財團法人民間司法改革基金會備份。
